臺灣高等法院高雄分院刑事判決　　　　　　　　　九十一年度上易字第一五四號
　　上訴人即被告　乙○○○
右上訴人因妨害秘密等案件，不服臺灣高雄地方法院九十一年度易字第三八九號中華
民國九十一年九月十三日第一審判決（起訴案號：臺灣高雄地方法院檢察署九十年度
偵字第一八四０號），提起上訴，本院判決如左：
      主  文
上訴駁回。
      事  實
一、乙○○○因懷疑其配偶黃進川與甲○○間有不正常往來，於九十年六月四日下午
    六時許，在高雄縣鳳山市五福國小操場，見甲○○在該處運動，竟基於公然侮辱
    之犯意，在不特定多數人得共見共聞之該操場上，以「不要臉，心肝狠毒，沒良
    心，死丈夫，現在沒丈夫，還搶人家的丈夫，及騙我丈夫的錢財」、「我丈夫去
    伊家，你都脫光光來引誘我丈夫」等足以貶損甲○○之人格、社會地位評價之言
    語，大聲向甲○○辱罵，而公然侮辱甲○○。之後並基於傷害之犯意，出手毆打
    甲○○之前胸及後背，致甲○○受有前頸、前乳部多處擦傷及背後瘀擦傷等傷害
    （乙○○○被訴傷害部分，業經原審法院判決確定），嗣經該校警衛蘇傳爵前往
    制止並報警處理，乙○○○始先行離去。嗣乙○○○為蒐集其夫黃進川與甲○○
    交往之相關事證，於九十年六月間，委託姓名年籍不詳之成年徵信社人員，向其
    告知甲○○家中地址、電話，共同基於無故竊錄他人非公開談話之犯意聯絡，由
    該徵信社人員在高雄縣鳳山市○○○街三號旁電話線路箱內，私接甲○○家中電
    話線路至錄音機內，竊錄甲○○與他人非公開之電話談話內容，嗣因甲○○與友
    人梁玉秋電話之對談內容為乙○○○所知悉，經梁玉秋告知後，甲○○乃心生懷
    疑，於同年七月二日上午十時二十分許（起訴書誤載為六月六日下午一時許）請
    中華電信公司人員檢查電話線路時，發現電話遭竊聽一事，並於上開電話線路箱
    內發現竊錄其家中電話之錄音機乙台、錄音帶乙捲。
二、案經甲○○訴由高雄縣警察局鳳山分局移送臺灣高雄地方法院檢察署檢察官偵查
    起訴。
    理  由
一、訊據上訴人即被告乙○○○對前揭曾與告訴人甲○○於高雄縣鳳山市五福國小發
    生爭執，並以上揭詞語責告訴人甲○○一事固坦承不諱，惟矢口否認有何公然
    侮辱告訴人甲○○及竊錄其家中電話談話內容之犯行，辯稱：伊確實有罵甲○○
    那些話，但伊只是在責她不該與伊丈夫有不正常往來關係，並無公然侮辱之犯
    意。且伊懷疑丈夫與甲○○有不正常關係，係因尾隨跟蹤丈夫，發現其常去甲○
    ○家，經調取其行動電話通聯記錄，亦發現常有撥打予甲○○之電話紀錄，且伊
    係在與伊先生吵架時，才講氣話說伊有請徵信社人員去竊聽及跟。伊其實並未
    雇用徵信社人員竊錄甲○○之電話中之談話內容云云。經查：
（一）右揭被告公然辱罵告訴人甲○○之事實迭據告訴人甲○○於警訊及偵查、原審
      、本院審理中指訴甚詳，核與證人即案發當日陪同被害人在五福國小操場運動
      之曾金鳳在原審中到庭証述稱：「（問：是否聽到被告對甲○○大聲辱罵「不
      要臉，心肝狠毒，沒良心，死丈夫，現在沒丈夫，還搶人家的丈夫，及騙我丈
      夫的錢財」、「我丈夫去伊家，你都脫光光來引誘我丈夫」等語？）答：有。
      大意就是如此，而且說得很難聽。」等語相符（見原審法院九十一年三月七日
      訊問筆錄），且被告於偵查中本即不否認其曾辱罵被害人勾引其夫一事（見偵
      查卷第二十二頁背面），後於原審法院調查中更曾供述：「（問：對檢察官起
      訴公然侮辱事實有何意見？）答：大意是這樣子，但是實際上我是否這樣說，
      我已經記不得了。」（見原審法院九十一年二月二十一日訊問筆錄）、「甲○
      ○也有罵我、侮辱我，我確實有講類似的話，但是實際話是否如同起訴書所載
      ，我已經記不太清楚了‧‧‧」等語（見原審法院九十一年三月七日訊問筆錄
      ），復在本院調查中坦承稱：「．．．當時我確實失去理智，所以才罵他，當
      天我是罵他「不要臉，心肝狠毒，沒良心，死丈夫，現在沒丈夫，還搶人家的
      丈夫，及騙我丈夫的錢財」、「我丈夫去伊家，你都脫光光來引誘我丈夫」等
      話語，但是我當時的意思只是責問他不是罵他。」等語。足徵告訴人甲○○與
      證人曾金鳳前揭所指証情節應係真實，而依一般社會通念，上開言詞客觀上均
      足以貶損告訴人之人格與社會地位評價，致告訴人受侮辱甚為明顯，是被告後
      以前情置辯，純係卸責之詞，尚不足採，其曾以前開言詞公然辱罵告訴人之情
      ，事證明確，犯行堪已認定。
（二）告訴人甲○○家中電話遭人私接線路至錄音設備之情節，除經告訴人於警訊及
      偵查、原審中指述甚明外，證人即至告訴人電話線路配線箱檢查之中華電信公
      司員工張文宏亦到庭證稱：「‧‧‧我到現場察看接線箱時，確定客戶的電話
      確實有被別人接續，線路被私接到一台錄音機上，所以現場也有找到這竊聽設
      備錄音機。」等語屬實（見原審法院九十一年六月二十日訊問筆錄），並有証
      人當庭提出之告訴人電話線路遭竊錄之簡圖一紙、現場相片四幀附卷可稽，復
      有上開錄音機一台（含錄音帶一卷）扣案足資佐證，堪認為真。
（三）證人即被告之夫黃進川於偵查中証稱「我太太有跟我說他有錄到我與甲○○之
      對話，亦有針孔攝影設備，亦有請徵信社去跟蹤、電話錄音、裝針孔錄影，並
      且反覆在說‧‧‧」等語（見偵查卷第五十五頁），復於原審法院審理中亦供
      述：「（問：你太太是否有跟你講過，他有錄過你跟甲○○之對話？）答：有
      ，因為他懷疑我跟甲○○有婚外情‧‧‧」等語明確（見原審法院九十一年二
      月二十一日訊問筆錄），對証人黃進川証述之情節，被告在原審中初不否認確
      曾向黃進川訴說上情，惟辯稱目的係出於欲約束黃進川而已，並非真的有竊錄
      （見原審法院九十一年二月二十一日訊問筆錄），又於本院調查時，供稱：「
      我只是和我先生吵架生氣中，我才和我先生這樣說我有找徵信社去跟蹤和竊聽
      ，我沒有請徵信社（去竊錄）。」等語（本院卷第二十六頁），但參酌被告亦
      供稱伊確定伊丈夫黃進川與告訴人甲○○間有不正常往來，故其為蒐集告訴人
      甲○○與伊丈夫間往來之珠絲馬跡，因而僱用徵信社之專業人員在告訴人家中
      電話線搭線竊錄，當不違常情之判斷，因而被告對其丈夫黃進川稱伊有請人竊
      聽等語，亦可堪信為並非虛妄之詞。再者，告訴人甲○○與友人梁玉秋於電話
      中非公開談話之內容卻為被告知悉等情，業據證人梁玉秋於警訊及偵查、原審
      中證稱：九十年六月底時甲○○打電話給伊，請伊於九十年七月四日她與乙○
      ○○的傷害案為她出庭作證，電話中伊曾向告訴人說被告於公司風評不好，結
      果過了約兩天，伊姊姊梁玉珠即打電話向伊說，被告曾打電話向其告知因為當
      時伊不在事發現場，所以不要替甲○○作證等語，當時伊與甲○○通話內容從
      未向第三人說過，被告卻知悉我們談話內容等語明確（見偵查卷第十二頁、原
      審法院九十一年三月七日訊問筆錄）。證人即梁玉秋之姐梁玉珠亦於原審審理
      中到庭証稱：「（問：被告是否有撥打電話給你，叫你妹妹不要幫甲○○作證
   ？）答：有，時間大約在九十年六月底時，他是先講她先生跟甲○○的事，又
      說我妹妹不在場，如何作證；又說我妹妹憑什麼跟甲○○說，她（指乙○○○
      ）在公司的風評不好。」等語（見原審法院九十一年三月七日訊問筆錄），雖
      被告對上情另辯以：伊並不知梁玉秋欲出來作證，僅係猜想，後撥電話給梁玉
      珠僅係欲向其套話，沒想到被探出來云云，惟質之證人梁玉珠被告是否有向其
      套話？其則供稱：「沒有，他都沒有這樣講，他直接說你妹妹都不在場，怎麼
      出來作證。」等語明確，是告訴人與其友人梁玉秋於電話中非公開之談話確為
      被告知悉之情節，應屬實情。益徵被告確有竊錄告訴人電話。
（四）雖前揭證人即中華電信公司員工張文宏到庭供稱：私接電話線路竊錄他人對談
      內容，非有專業知識之人無法為之（見原審九十一年六月二十日訊問筆錄），
      且被告堅稱不具技術可為上開竊錄犯行，扣案錄音機及錄音帶亦因紋線欠清晰
      完整，無法比鑑被告指紋痕跡是否留於其上，有內政部警政署刑事警察局九十
      年十一月八日（九十）刑紋字第二０九八七六號鑑驗書一紙附卷足參，惟坊間
      夫妻為取得對方外遇證據，而求助於徵信社代為蒐集，亦屬時有所聞，被告既
      曾向其夫告知有找徵信社電話錄音，亦知悉被害人與友人電話中非公開之談話
      內容，且被害人電話線路亦確查有遭人接線竊錄之情，自可推斷被告前對其丈
      夫黃進川所言有請人竊聽等情應為真實可採，故綜上論述被告曾將被害人地址
      、電話提供予徵信社人員，而僱請渠等竊錄被害人電話以蒐集丈夫外遇事證一
      節，應堪認定。
二、核被告於學校操場該等不特定人得共見共聞之處所，對告訴人辱罵足以貶損其人
    格、社會評價之粗鄙言語，所為係犯刑法第三百零九條第一項公然侮辱罪。又其
    委請徵信社人員竊錄被害人電話中非公開之談話內容，所為係犯同法第三百十五
    條之一第二款竊錄他人非公開之談話罪。公訴人起訴法條條號僅引刑法第三百十
    五條之一，未註明被告係觸犯該條何款、項之罪，尚非明確，然由起訴書所載之
    犯罪事實「利用錄音設備竊聽甲○○家中電話」，可認起訴條應係指同法第三百
    十五條之一第二款之罪。又被告與徵信社人員間就前開竊錄他人非公開談話犯行
    ，有犯意聯絡及行為分擔，應論以共同正犯。被告所犯上開二罪間行為不同，罪
    名互殊，犯意各別，應分論併罰。
三、原審依刑法第三百零九條第一項、第三百十五條之一第二款規定，並審酌被告因
    懷疑丈夫外遇，不知尋求合法及理性之方式解決，竟以不堪入耳之話語侮辱被害
    人，並僱請徵信社人員竊錄被害人家中電話，侵犯被害人隱私，犯後復圖卸刑責
    而未坦白承認犯行，難認有悔改之意等一切情狀，就其所犯上開二罪量處拘役三
    十日、有期徒刑三月，並均諭知易科罰金之折算標準。復以被告前未曾受有期徒
    刑以上刑之宣告，有台灣高等法院被告全國前案紀錄表可稽，其因疑心丈夫外遇
    ，一時短於思慮，致觸犯本案犯行，亦值同情，經此起訴審判程序應知警惕，而
    無再犯之虞，因認前開對其宣告之刑，以暫不執行為適當，均併予宣告緩刑二年
    。及明扣案錄音機一台及錄音帶一卷，係本件共犯不詳姓名之徵信社員工所有
    用以竊錄被害人非公開談話之工具，係供犯罪所用之物，應依刑法第三十八條第
    一項第二款之規定宣告沒收。原判決認事用法並無違誤，量刑亦稱妥適，被告上
    訴意旨仍執前詞矢口否認犯罪，自無足取，上訴為無理由，應予駁回。
據上論結，應依刑事訴訟法第三百六十八條，判決如主文。
本案經檢察官郭振昌到庭執行職務。
中    華    民    國        九十一      年     十二     月十八     日
                              臺灣高等法院高雄分院刑事第三庭
                                  審判長法官  周賢銳
                                        法官  謝宏宗
                                        法官  莊崑山
右正本證明與原本無異。
不得上訴。
                                      書記官  邱麗莉
中    華    民    國        九十一      年     十二     月     二十     日
中華民國刑法第三百零九條
(公然侮辱罪)
公然侮辱人者，處拘役或三百元以下罰金。
以強暴犯前項之罪者，處一年以下有期徒刑、拘役或五百元以下罰金。
中華民國刑法第三百一十五條之一
有左列行為之一者，處三年以下有期徒刑、拘役或三萬元以下罰金：
一  無故利用工具或設備窺視、竊聽他人非公開之活動、言論或談話者。
二  無故以錄音、照相、錄影或電磁紀錄竊錄他人非公開之活動、言論或
    談話者。
                                                                      Ｈ
